臺灣新北地方法院民事裁定  
111年度司字第15號
聲  請  人  財政部北區國稅局板橋分局

法定代理人  游素菁  


相  對  人  皇旗資訊股份有限公司

法定代理人  黃榮川  

            李佳玹  


上列聲請人聲請解任並選派清算人事件，本院裁定如下：
    主  文
聲請駁回。
聲請程序費用新臺幣壹仟元由聲請人負擔。
    理  由
一、按法人之清算人，法院認為有必要時，得解除其任務，民法
    第39條定有明文。又法人之清算程序，除本通則有規定外，
    準用股份有限公司清算之規定，民法第41條亦有規定。對照
    公司法第82條本文關於無限公司清算人解任之規定：「法院
    因利害關係人之聲請，認為必要時，得將清算人解任」；及
    公司法第323條第2項規定：「法院因監察人或繼續一年以上
    持有已發行股份總數百分之三以上股份股東之聲請，得將清
    算人解任」；暨公司法第334條股份有限公司之清算，並無
    準用同法第82條關於無限公司之清算人得由利害關係人聲請
    解任之規定，顯見民法第39條所定有關法人清算人之解任，
    應由法院依職權為之（依民法第42條，法人之清算，法院得
    隨時為監督上必要之檢查及處分），法人之主管機關或其利
    害關係人並無聲請法院解任清算人之聲請權（臺灣高等法院
    96年度非抗字第49號裁定意旨參照）。故倘利害關係人或經
    選派之清算人聲請解任清算職務者，應解為促請法院職權之
    發動，仍應由法院依職權審酌，如認有必要時，即得解除清
    算人之任務。是以聲請人雖以利害關係人身分聲請解任相對
    人之法定清算人即黃榮川、李佳玹（原名李麗玲，下同）之
    清算人職務，本院仍應依職權審酌有無解任之必要，先予敘
    明。
二、次按解散之公司除因合併、破產而解散者外，應行清算，公
    司法第24條定有明文，又依公司法第26條之1之規定，前開
    規定於公司經中央主管機關撤銷或廢止登記者，亦有準用。
    又按股份有限公司之清算，以董事為清算人，但本法或章程
    另有規定或股東會另選清算人時，不在此限。不能依前項之
    規定定清算人時，法院得因利害關係人之聲請，選派清算人
    ，公司法第322條亦定有明文。是股份有限公司必於全體董
    事不能擔任或公司章程未訂定或股東會未另選清算人時，法
    院始得因利害關係人之聲請選派清算人（最高法院93年度台
    上字第2396號判決意旨參照）。
三、聲請意旨略以：
　㈠相對人截至民國111年2月14日止，尚有85、88及89年度營利
    事業所得稅暨91年度營業稅合計新臺幣（下同）1億8,447萬
    1,078元未繳納，其中89年度營利事業所得稅繫屬法務部行
    政執行署新北分署（下稱行政執行署新北分署）強制執行中
    。又相對人前經經濟部以91年12月31日經商字第0910230680
    0號函廢止登記在案，依公司法第26條之1準用同法第24條規
    定，公司應行清算，惟相對人公司章程並未規定清算人，亦
    無股東會選任清算人，應以相對人全體董事黃榮川、黃孟珠
    、李佳玹、林重森及林振祥等5人為法定清算人，然林重森
    、林振祥及黃孟珠分別經本院98年度訴字第878號、98年度
    訴字第1293號判決確認與相對人之董事委任關係不存在確定
    在案。又黃榮川現行蹤不明、李佳玹多次表明對相對人經營
    及業務狀況不了解，且罹患腦疾無法獨自行動，故相對人之
    清算人已無法執行清算職務，致行政執行署新北分署無法執
    行欠稅相關事宜。
　㈡又相對人尚持有世成科技股份有限公司已發行股份總數共計3
    40,558股，其中291,075股因未按規定辦理合併發行新股股
    票換發手續，致簽證銀行無法完成前開持股之股票簽證及換
    發新股股票，有關相對人持有之股票，因尚須辦理股票掛失
    、公示催告、除權判決及申請換發實體股票等法律程序，且
    黃榮川、李佳玹始終未按規定辦理，堪認其已無法繼續擔任
    相對人之清算人意願，爰依民法第39條、公司法第322條第2
    項規定，聲請法院解任黃榮川、李佳玹之清算人職務，另行
    選任清算人等語。
四、經查：
  ㈠相對人前遭經濟部於91年12月31日以經商字第09102306800號
    函廢止公司登記在案，有經濟部商工登記公示資料查詢服務
    資料1份（見本院卷第19頁至第20頁）存卷可稽，依公司法
    第24條規定即應行清算，且相對人之股東會並未另行選任清
    算人，公司章程內亦無關於清算人之特別規定，依法即應以
    相對人之全體董事即黃榮川、黃孟珠、林重森、林振祥及李
    佳玹為清算人。又查，林重森、林振祥及黃孟珠經本院民事
    判決確認渠等與相對人間無董事委任關係確定一節，有本院
    98年度訴字第878號、98年度訴字第1293號民事判決各1份（
    見本院卷第93頁至第102頁）在卷可稽，可知相對人之法定
    清算人僅為黃榮川、李佳玹。
  ㈡聲請人固主張黃榮川現行蹤不明、李佳玹則多次表明對相對
    人經營及業務狀況不了解，且罹患腦疾無法獨自行動，均已
    無法執行清算職務等情，並提出行政執行署新北分署106年5
    月31日新北執子90年營所稅執特專字第00052742號函暨陳情
    書、公務電話記錄、執行筆錄等件（見本院卷第53頁至第61
    頁）為憑。惟聲請人未提出黃榮川已經失蹤或死亡宣告之任
    何資料，自難以僅憑黃榮川籍設戶政事務所即認定黃榮川現
    行蹤不明。復觀諸上開函文等資料，均係法務部行政執行署
    就李佳玹陳情內容、股票聲請除權判決等事項所為之記載，
    亦難據此認定李佳玹有何無法執行相對人清算事務之情。再
    者，李佳玹擔任相對人之清算人，尚非必然需凡事親力親為
    ，非不得委任律師、會計師或其他專業人士輔佐為之，且其
    本身尚非必需具有強健體能或全部專業知識始得任清算人。
    此外，聲請人復未能再提出其他資料釋明黃榮川、李佳玹有
    何不適合擔任相對人之清算人事由存在，故聲請人此部分之
    主張，自不足採。基上，黃榮川、李佳玹為相對人之法定清
    算人，復查無黃榮川、李佳玹不適任清算人並應予解任之情
    事，本件缺乏具體事證證明有解任法定清算人復再選派清算
    人之必要，故本件聲請人之聲請，係屬無據，要難准許，應
    予駁回。
五、爰裁定如主文。
中　　華　　民　　國　　111 　年　　6 　　月　　7 　　日
                  民事第七庭    法  官  莊哲誠
以上正本證明與原本無異。
如對本裁定抗告須於裁定送達後10日內向本院提出抗告狀，並應
繳納抗告費新臺幣1,000元。
中　　華　　民　　國　　111 　年　　6 　　月　　7 　　日
                                書記官 尤秋菊